【裁判字號】    89,上訴,997
【裁判日期】    891220
【裁判案由】    妨害自由等
【裁判全文】
臺灣高等法院高雄分院刑事判決         八十九年度上訴字第九九七號
    上  訴  人  甲○○
    即  被  告          住高雄.
右上訴人因妨害自由等案件，不服臺灣高雄地方法院八十九年度訴緝字第四十八號中
華民國八十九年四月十四日第一審判決（起訴案號：臺灣高雄地方法院檢察署八十六
年度偵字第一七八一九號、第二四六七七號），提起上訴，本院判決如左：
      主  文
上訴駁回。
      事  實
一、甲○○因乙○○積欠其債務新臺幣（下同）二萬餘元，而乙○○係林大森（業經
    原審法院八十七年度訴字第九二０號審結）為負責人之「吉宏車行」之司機，林
    有助、王清和（均業經原審法院八十七年度訴字第九二０號審結）亦與乙○○同
    為該車行之計程車司機。而乙○○亦積欠林大森、王政賢（業經原審法院八十七
    年度訴字第九二０號審結）二人四萬餘元及一萬五千餘元未償。適於八十六年六
    月二十四日中午十二時許，乙○○在高雄市○○區○○路一九三號處，發生車禍
    ，遭甲○○、王政賢索討債務，詎王文元竟與王政賢共同基於傷害、妨害自由等
    之犯意聯絡，共同出手毆打乙○○成傷，並喝令若不解決債務，等林大森前來，
    將吃不完兜著走等語，致乙○○心生畏佈，王文元與王政賢並共同加以私行拘禁
    ，限制其行動自由至同日下午十一時許，始另行通知具上開同一共同傷害、妨害
    自由等犯意聯絡之林大森，並由林大森所屬車行亦具上開同一共同傷害、妨害自
    由等犯意聯絡之司機王清和前來，將之以車輛強行押解至位於高雄市鼓山區○○
    ○路六三四號之車行後，繼續加以禁錮，直至翌日即八十六年六月二十五日凌晨
    一時許，林大森返回，除將乙○○自林宗信借得之十萬元取走用之抵償渠等之欠
    款與利息外，復與林有助共同基於上開同一傷害、妨害自由之犯意聯絡，聯手毆
    打乙○○，另持煙灰缸、塑膠材質之玩具手槍（未扣案），並以槍柄擊打其頭部
    ，致其因之受左臂擦傷、左肘瘀血、後枕部裂傷、背部擦傷、右臂瘀血腫等多處
    傷害。更將乙○○移置於屋內廁所，向其恫嚇：不得逃跑，否則將之打死等語，
    致乙○○心生畏懼，並續私行拘禁直至八十六年六月二十五日下午四時許，乙○
    ○始自行趁機逃出報警獲救。
二、案經告訴人乙○○訴由高雄市政府警察局三民第一分局報請臺灣高雄地方法院檢
    察署檢察官偵查起訴。
    理  由
一、上訴人即被告經合法傳喚，無正當理由不到庭，惟於原審審理時，訊據被告甲○
    ○矢口否認有何妨害自由、傷害之犯行，辯稱：伊並未有上開犯行云云。惟查右
    揭犯罪事實，業據告訴人乙○○於警訊、偵查中及原審審理時指訴綦詳，並經證
    人林宗信於原審法院調查程序中到庭結證稱：八十六年六月二十四日下午四、五
    時許，乙○○打電話給我，他說他在力行路、同盟路口發生車禍，希望我趕去幫
    忙處理交通事件，到時，天龍計程車行，已有人幫他處理，乙○○向我借二千元
    賠償對方，並告訴我他欠甲○○賭債。我有看到王政賢、甲○○打乙○○。乙○
    ○告訴我所欠賭債原先只有二萬元，甲○○改稱為三萬五千元，甲○○告訴乙○
    ○若不還錢，待會林大森來，就吃不完兜著走。之後，有排班司機打電話給林大
    森。我答應乙○○幫他處理債務問題，甲○○是三萬五千元、林大森四、五萬元
    、王清和一萬元，於是我又借十萬元給乙○○，我離開前有告訴乙○○當日晚上
    九點多打電話給我告知處理情形如何，我等到十二點多，沒有任何消息，我想可
    能有事情發生，就請三民派出所警員去看一下情形等情大致相符，復有驗傷診斷
    書三紙附卷可稽。雖證人林宗信就告訴人是否在案發當日以電話向其貸借十萬元
    ，及告訴人與證人林宗信就證人林宗信至現場之次數、何人打電話給林大森等前
    後所供情節互有歧異，惟告訴人及證人林宗信既係事後對上開事實回憶所為之陳
    述，且本件案發日距證人林宗信、告訴人至本院作證及供述之時間，已幾近一年
    ，內容難免有所出入，而該二人就證人林宗信確曾至高雄市○○區○○路一九三
    號處借予告訴人十萬元、被告王政賢、甲○○有毆打告訴人成傷、有人打電話予
    林大森等情則互核無誤，自不因上開二人所述情節略有不同即完全否定證人林宗
    信及告訴人所為供述之證據證明力。綜上所述，被告所辯，顯係事後避重就輕之
    遁詞，殊無可採。至於證人林信宏於本院調查時結證稱：乙○○後來被打的事情
    我不清楚，我也不知道乙○○被關起來的事情（見本院八十九年十二月九日筆錄
    ），顯然無法證明被告未有上開事實欄所載之事實，尚不得為被告有利之證明。
    本件事證明確，被告之犯行洵堪認定。
二、核被告甲○○押人討債並毆打成傷之所為，係犯刑法第二百七十七條第一項之傷
    害罪、第三百零二條第一項之私行拘禁罪。又刑法第三百零二條之妨害自由罪，
    原包括私禁及其他非法方法剝奪人之行動自由而言，所謂非法方法，當包括強暴
    脅迫等情事在內。本件被告與同案被告王政賢、林大森、王清和、林有助等人，
    均於妨害自由行為繼續中，被告王文元與王政賢向告訴人嚇稱：若不儘速解決債
    務，將吃不完兜著走；同案被告林大森、王清和、林有助向告訴人恫嚇：不得逃
    跑，否則將遭不測等語，自屬包含於妨害告訴人行動自由之同一意念中，縱其所
    為，合於刑法第三百零五條恐嚇危害安全之情形，仍應視為剝奪行動自由之部分
    行為，不另成立同法第三百零五條之恐嚇危害安全罪（最高法院七十四年台上字
    第三四０四號判例可資參照），是公訴人認被告另犯刑法第三百零五條之罪，顯
    有未洽。被告甲○○與同案被告王清和、林大森、林有助、王政賢四人就上開二
    罪，彼此間有犯意聯絡及行為分擔，均為共同正犯。被告所犯上開二罪間，均有
    方法結果之牽連關係，依刑法第五十五條之規定，應從較重刑法第三百零二條第
    一項之私行拘禁罪處斷。
三、原審引用刑法第二十八條、第二百七十七條第一項、第三百零二條第一項、第五
    十五條之規定，並審酌被告犯罪之動機、目的、手段殘酷致告訴人身心重創、被
    告否認犯行及犯後態度等一切情狀，量處有期徒刑六月。原審認事用法並無違誤
    ，量刑亦稱允當。被告空言提起上訴，指摘原審判決不當，為無理由，應予駁回
    。
四、上訴人即被告經合法傳喚，無正當理由不到庭，不待其陳述，逕為判決。
據上論斷，應依刑事訴訟法第三百六十八條、第三百七十一條，判決如主文。
本案經檢察官陳國全到庭執行職務。
中    華    民    國     八十九     年      十二      月     二十     日
                              臺灣高等法院高雄分院刑事第五庭
                                  審判長法官  吳水木
                                        法官  惠光霞
                                        法官  陳朱貴
右正本證明與原本無異。
如不服本判決，應於判決送達後十日內向本院提出上訴狀，其未述理由者並應於提
出上訴狀後十日內向本院補提理由書（應附繕本)。
                                      書記官  呂素珍
中    華    民    國     八十九     年      十二      月     二十二   日
附錄：本判決論罪科刑法條全文
刑法第二百七十七條第一項
傷害人之身體或健康者，處三年以下有期徒刑，拘役或一千元以下罰金。
刑法第三百零二條第一項。
私行拘禁或以其他非法方法，剝奪人之行動自由者，處五年以下有期徒刑、拘役或三
百元以下罰金。
                                                                  Ｊ


司法院資訊處製作；財團法人民間司法改革基金會備份。
